# 房地产企业自持限售房产确认为投资性房地产的合理性

提问人：wx_628617a2b069 时间：2022-05-20 14:49:17
版主好：
提问前，我把论坛里关于投资性房地产的帖子都浏览了一遍，没有找到相似问题，特开一贴请教。
一、背景
我公司开发科创园区，根据土地出让合同和政府规划要求，开发建成的建筑物（写字楼、办公楼）中，30%的部分必须自持，不得对外出售，且未规定自持的期限，但无法预见政策后期是否可能发生变动（房地产的政策确实变化快）。
我公司将自持部分的办公楼、写字楼对外出租，签订租赁合同，承租人一般作为经营办公用房。
我公司负责园区的物业管理，对租户有软性的筛选标准，比如要求具有初创、科创属性等，此外，还对租户提供相关服务，比如创业指导、争取政策等，但不收取费用，不能认定该部分服务在租赁业务中是重大的。
目前，我公司将上述房产确认为投资性房地产，后续计量采用公允价值计量模式，公允价值通过资产评估确定，一般采用收益法。
二、问题
根据投资性房地产准则第二条“投资性房地产应当能够单独计量和出售”的规定，上述房产能否确认为投资性房地产存在不同意见，主要焦点在于“出售”的概念上，即，政府规划和土地出让合同约定的必须自持、不得对外出售的要求，是否导致该部分资产不符合准则第二条的规定，从而不符合投资性房地产的定义。一旦不符合投资性房地产的定义，该部分资产只能确认为固定资产，计提折旧，从而大幅度影响公司利润，对公司报表和考核产生重要影响。
也有一部分意见，认为政府限售要求是资产外部要求，不是资产本身的属性，所以可以确认为投资性房地产。但考虑到限售的因素，该部分房产的公允价值确认存在困难，后续应按照成本法计量。
三、请教
1.政府规划和土地出让合同中明确需要房地产企业自持、不得对外出售的房产，在其他条件都符合房地产确认条件的情况下，是否可以确认为投资性房地产；
2.如果可以确认为投资性房地产，后续是否可以通过公允价值方式计量。
感谢版主指教！

回答人：chenyiwei
资产能否“出售”基本上就是“资产外部要求，不是资产本身的属性”，不能出售的房屋建筑物，即使是用于出租，也不能确认为投资性房地产。
并且，“我公司负责园区的物业管理，对租户有软性的筛选标准，比如要求具有初创、科创属性等，此外，还对租户提供相关服务，比如创业指导、争取政策等，但不收取费用”，虽然不收取费用，但这些服务对租户而言也是意义重大的，不收取费用只是表明其有较强的政策性扶持色彩，并非完全的市场化定价。在此情况下，表明该园区的运作不是完全商业化的，而是至少有部分内容是作为政府对初创企业扶持政策的载体，相关服务对租户的价值不是从表面上的收费与否来衡量的。这一点也说明出租的房产不应作为投资性房地产，只能作为固定资产核算。

提问人：liugaige 时间：2022-06-08 16:40:35
请教陈版，对于该限售资产满足投资性房地产确认，是否并不影响其出租收入和成本的确认？只是对资产核算的问题？

回答人：chenyiwei
可以这样理解。

提问人：AAAA11111 时间：2022-06-14 10:47:45
版主您好，想问下投资性房地产应当能够单独计量和出售 这条有准则差异么？如果是在国际准则下面还需要受到这条不可出售的影响吗？

回答人：chenyiwei
这条在IFRS下不强调。IFRS还允许将租赁使用权资产作为投资性房地产确认，而国内准则是不允许的（新租赁准则征求意见稿曾经允许，但后来正式版不允许），所以存在准则差异。